【裁判字號】    98,抗,50
【裁判日期】    980429
【裁判案由】    本票裁定強制執行
【裁判全文】
臺灣臺南地方法院民事裁定                98年度抗字第50號
抗  告  人  甲○○
相  對  人  乙○○
上列抗告人因與相對人乙○○間本票裁定強制執行事件，對於中
華民國98年2月5日本院98年度司票字372號裁定提起抗告，本院
裁定如下：
    主  文
抗告駁回。
抗告程序費用新臺幣壹仟元由抗告人負擔。
    理  由
一、按執票人向本票發票人行使追索權時，得聲請法院裁定後強
    制執行，票據法第123條定有明文。又本票執票人依上開法
    條之規定，聲請法院裁定及抗告法院之裁定，僅依非訟案件
    程序，以審查強制執行許可與否，並無確定實體上法律關係
    存否之效力，如發票人就票據債務之存否有爭執時，應由發
    票人提起確認之訴，以資解決（最高法院56年台抗字第714
    號、57年台抗字第76號著有判例足資參照）。
二、本件相對人主張：伊執有抗告人為發票人，如原裁定所示之
    本票3紙（下稱系爭本票），並免除作成拒絕證書，詎屆期
    提示未獲付款，依票據法第123條聲請裁定許可強制執行等
    情，已據提出系爭本票為證，原裁定予以准許，即無不合。
三、抗告意旨略以：系爭本票雖為抗告人所簽發，但抗告人已於
    民國96年11月22日起至97年1月16日止，合計清償新臺幣（
    下同）198,886元，故相對人聲請強制執行之金額，與抗告
    人所欠金額顯有不符，且相對人又另向臺中北區調解委員會
    聲請調解，係重複債權之行為。為此，請求廢棄原裁定等語
    。
四、經查：本票執票人依票據法第123條規定，聲請法院裁定及
    抗告法院之裁定，僅依非訟事件程序，就本票形式上之要件
    是否具備，以審查強制執行許可與否而已，並無確定實體上
    法律關係存否之效力。因此，抗告人前揭所稱：伊已清償合
    計198,886元乙節即使屬實，然此為實體法律關係之爭執，
    應由抗告人另行提起訴訟，以資解決，要非於本件非訟程序
    所得加以審究。又債權人於債權未獲滿足前，本得經由法定
    程序督促債務人履行債務。故相對人因本件債務糾葛，另向
    臺中北區調解委員會聲請調解，並非法所不許。抗告人執前
    揭情詞置辯，尚有誤會。從而，原審為許可強制執行之裁定
    ，並無違誤。抗告意旨指摘原裁定不當，求為廢棄，為無理
    由，應予駁回。
五、據上論結，本件抗告為無理由，依非訟事件法第46條、第21
    條第2項、第24條第1項，民事訴訟法第495條之1第1項、第4
    49條第1項、第78條，裁定如主文。
中    華    民    國    98    年    4     月    29    日
                  民事第三庭    法  官  張季芬
以上正本證明與原本無異。
本裁定除以適用法規顯有錯誤為理由，並經本院許可外，不得再
抗告。如提起再抗告，應於收受後10日內委任律師為訴訟代理人
向本院提出再抗告狀，並繳納再抗告費新台幣1,000 元。
中    華    民    國    98    年    4     月    29    日
                                書記官  顏惠華


司法院資訊處製作；財團法人民間司法改革基金會備份。
